臺灣基隆地方法院宣示判決筆錄　　　　　　　　　　　九十一年度基簡字第七五號
　　原　　　告　甲○○
　　被　　　告　乙○○
右當事人間九十一年度基簡字第七五號給付票款事件於中華民國九十一年三月二十日
下午四時在本院民事第七法庭公開宣示判決出席職員如左：
　　　　　　　　法　　　官　蔡佳玲
　　　　　　　　法院書記官　陳碧玉
　　　　　　　　通　　　譯　林玉梅
朗讀案由兩造均未到法官朗讀主文宣示判決，並諭知將判決主文、所裁判之訴訟標的
及其理由要領，記載於後：
　　主　　　文
被告應給付原告新臺幣貳拾伍萬元，及自民國九十年七月十二日起至清償日止，按年
息百分之六計算之利息。
訴訟費用由被告負擔。
本判決得假執行。
　　事實及理由要領
一、原告起訴主張：其持有被告乙○○簽發，發票日為民國九十年五月二十八日，付
    款人為基隆市第二信用社七堵分社，票面金額新臺幣（下同）二十五萬元，票據
    號碼ＰＵ0000000號之支票一紙，於九十年七月十二日提示，竟因存款不
    足而遭退票，為此訴請判決如主文第一項所示等語。並提出系爭支票暨退票理由
    單各一份為證（均影本附卷）。
二、被告抗辯略以：系爭支票乃伊借給訴外人蘇美華，蘇美華持之向訴外人簡素珍借
    款，不知為何轉由原告取得，且蘇美華業已將票款償還簡素珍，伊無須再負發票
    人付款之責等語。並提出刑事告訴狀及存證信函各一份為證（均影本附卷），並
    聲請訊問證人蘇美華。
三、經查：
　(一)原告主張其持有被告乙○○所簽發系爭支票一紙，屆期提示因帳戶存款不足而遭
    退票之事實，業據原告提出系爭支票暨退票理由單各一份為證，且為被告不爭執
    ，堪信原告此項主張屬實。
  (二)按「票據債務人不得以自己與發票人或執票人之前手間所存抗辯之事由，對抗執
    票人。但執票人取得票據出於惡意者，不在此限。」票據法第十三條定有明文，
    依此法文反面解釋，發票人欲以基礎原因事實抗辯事由對抗執票人時，須以發票
    人與執票人間具有直接前後手關係，或執票人取得票據係出於惡意者為限。次按
    支票乃文義證券及無因證券，證券上之權利義務悉依證券上所載文句而決定其效
    力，從而支票上權利，依支票文義而發生，與其基礎之原因關係各自獨立，支票
    上權利之行使不以其原因關係存在為前提；票據行為為不要因行為，執票人不負
    證明關於給付原因之責任，如票據債務人主張執票人取得票據出於惡意或詐欺時
    ，則應由該債務人負舉證之責；最高法院四十九年臺上字第三三四號及六十四年
    臺上字第一五四○號分別著有判例參照。再者，票據為流通證券，除有禁止轉讓
    之記載外，得由執票人任意轉讓，始有助於票據之流通及交易之安全。本件原告
    主張系爭支票乃訴外人簡素珍持以向其借款，並非被告出面借款等語，被告亦當
    庭自認系爭支票確非其所簽發持以向原告借款，其簽發系爭支票目的乃為借予訴
    外人蘇美華持以調現週轉使用，另由蘇美華持票向訴外人簡素珍借款等語，且證
    人蘇美華於本院審理時亦到庭具結證稱：「我是在九十年三月二十八日因經濟困
    難向被告借此張票，我拿去向簡素珍借錢，簡素珍再向別人（證人不知該人之身
    份）調現來借我」等語，顯見系爭支票經被告簽發後，已陸續依交付轉讓方式轉
    交第一手蘇美華、第二手簡素珍、最後至第三手即執票人原告，是原告與被告間
    並非直接前後手關係，且被告亦未能舉證證明原告取得系爭支票乃出於惡意，依
    法被告不得以其本人未向被告借款之基礎原因事實抗辯事由對抗原告。再者，被
    告抗辯系爭票款業由蘇美華清償一節，雖經證人蘇美華到庭具結證稱：「我已於
    九十年五月二十六日還簡素珍十五萬元、九十年六月十日還簡素珍十萬元，可是
    她沒有將支票還我，也沒有收據，現在她人已跑路了。」等語，惟證人之證言內
    容僅能證明其有將借款償還訴外人簡素珍，至於簡素珍是否有向執票人即原告清
    償系爭票款，則非證人之證言所能證明，此外被告復未能提出其他積極證據證明
    執票人即原告業已取得系爭票款，其所為之票據清償抗辯不足採信，應認原告之
    主張為真實。
四、按在票據上簽名者，依票上所載文義負責；票據上之簽名得以蓋章代之；發票人
    對於執票人應照支票文義擔保支票之支付；又執票人向支票債務人行使追索權時
    ，得請求自付款提示日起之利息，如無約定利率者，依年利六釐計算；票據法第
    五條第一項、第六條、第一百二十六條、第一百三十三條分別定有明文。從而，
    原告依票據關係請求發票人即被告給付如主文第一項所示之金額，為有理由，應
    予准許。
五、本件係命清償票據上債務之判決，依民事訴訟法第三百八十九條第一項第四款規
    定，爰依職權宣告假執行。
中　　　華　　　民　　　國　　九十一　　年　　　三　　　月　   二十　 　日
　　　　　　　　　　　　　　　　　　臺灣基隆地方法院基隆簡易庭
　　　　　　　　　　　　　　　　　　　　法      官　蔡  佳  玲
